【裁判字號】    90,上訴,323
【裁判日期】    891211
【裁判案由】    違反槍砲彈藥刀械管制條例
【裁判全文】
臺灣高等法院臺中分院刑事判決                    九十年度上訴字第三二三號
    上  訴  人  臺灣台中地方法院檢察署檢察官
    上  訴  人
    即  被  告  甲○○
    選任辯護人  曹宗彝
                丁○○
右列上訴人等因被告違反槍砲彈藥刀械管制條例案件，不服台灣台中地方法院八十九
年度訴字第二一八六號中華民國八十九年十二月十一日第一審判決（起訴案號：台灣
台中地方法院檢察署八十九年度偵字第一一三四０號）提起上訴，本院判決如左：
    主  文
上訴駁回。
    事  實
一、甲○○於民國（下同）八十八年十二月初某日，因好奇及防身之用，在台中市第
    一廣場前，以新台幣十萬元之代價，向某年籍不詳之劉姓男子購得業經改造可發
    射子彈具有殺傷力之仿ＷＡＬＴＨＥＲ廠半自動手槍製造之金屬玩具槍二把（槍
    枝管制編號：00000000000，含彈匣四個）及以金屬彈頭及金屬彈殼
    組合而成之土造子彈二十八顆（原購得三十二顆，惟其中四顆不具殺傷力），將
    之置放於其台中市○○路一七０號八樓之七之住處而未經許可持有之。其間因甲
    ○○前於八十八年十月三十日凌晨四時三十分許駕駛自用小客車與宗舜交通公司
    （以以簡稱宗舜公司）司機黃政益駕駛之車輛發生車禍，其與該公司之負責人乙
    ○○協商未果，因而心生不滿，於同年十二月二十一日凌晨五時五十分，持上開
    其持有之仿ＷＡＬＴＨＥＲ廠半自動手槍製造之金屬玩具槍一把，至台中市○○
    街八十三巷十號宗舜公司前，對空及朝該公司大門玻璃擊發子彈二顆洩憤（毀損
    部分未據起訴）。嗣於八十九年六月三日凌晨五時三十分許，甲○○持上開金屬
    玩具槍二把（含彈匣二個）及子彈十五顆，駕駛Ｂ七─五三三二號之自用小客車
    至台中市○○區○○路一段七十之一號前之路旁試射子彈三顆後，適為警巡邏發
    現而當場查獲，並在上開其所駕駛之自用小客車內扣得上開具殺傷力之改造金屬
    玩具槍二把（含彈匣二個）及子彈十二顆，在車外地面扣得擊發後之二顆彈殼（
    另有一顆未尋獲），再循線至其台中市○區○○路一七０號八樓之七居住處，扣
    得另二個彈匣及子彈十五顆。
二、案經台中市警察局第五分局報請台灣台中地方法院檢察署檢察官偵查起訴及台中
    市警察局第三分局報請該署檢察官移送併辦。
    理  由
一、訊據上訴人即被告甲○○（下稱被告）對於右揭犯罪事實坦承不諱，核與証人乙
    ○○、李大友（宗舜交通公司員工）証述之情節相符，並有扣案之改造金屬玩具
    槍二把及子彈二十七顆、彈殼共四顆（其中二顆於宗舜公司射擊現場前扣得，另
    二顆於查獲被告時扣得）、彈頭一顆（於宗舜公司射擊現場前扣得）可資佐証。
    且被告為警查獲時扣得之槍、彈經送內政部警政署刑事警察局（下稱刑事警察局
    ）鑑驗結果，認為：(1)送鑑改造手槍二枝（獲案槍枝管制編號槍枝管制編號：0
    0000000000），均認係以仿ＷＡＬＴＨＥＲ廠半自動手槍製造之金屬
    玩具槍（ＦＳ－九六０七型）換裝車通之金屬槍管改造而成，擊發機械正常，具
    發射子彈功能，均認具殺傷力。(2)送鑑子彈二十七顆，均認係金屬彈殼（彈底打
    印有八ｍｍＰＰＫ／Ｓ字樣）及金屬彈頭（直徑約八ｍｍ）組合而成之土造子彈
    ，試射結果，二十三顆可擊發，認具殺傷力，四顆無法擊發，依現狀認不具殺傷
    力。(3)送鑑彈殼二顆，均認係土造金屬彈殼（彈底打印有八ｍｍＰＰＫ／Ｓ字樣
    ），彈底具撞擊痕跡，彈殼有膨脹現象，認係已擊發彈殼，有刑事警察局八十九
    年六月十三日刑鑑字第七二九五三號鑑驗通知書在卷可稽（見核退字偵查卷第六
    頁）。而於宗舜公司射擊現場前扣得之彈頭一顆及彈殼二顆經送驗結果，刑事警
    察局認為：送鑑彈頭係直徑約八ｍｍ之土造金屬彈頭，彈殼二顆，認均係已擊發
    之土造金屬空彈殼，有該局八十九年十月三十日刑鑑字第一六一九四三號鑑驗通
    知書及八十九年十一月六日刑鑑字第一六一０七三號函在卷可稽（見偵查卷第
    三十六頁；原審卷第八頁）。又被告於原審供承：伊向劉姓男子購買三十顆，但
    實際給幾顆，伊並未清點，除於宗舜公司前射擊二顆及查獲當日射擊三顆外，餘
    均為警查扣等語（見原審卷第十七頁），而被告為警查獲時，扣得尚未擊發之子
    彈共二十七顆，加上當場扣得已擊發之子彈彈殼二顆，被告自承已擊發一顆及八
    十八年十二月二十一日凌晨五時五十分許，被告在宗舜公司前擊發二顆，共計被
    告購買之子彈應為三十二顆，扣除上開已擊發之子彈五顆（該些子彈均已擊發，
    應有殺傷力，詳上述鑑驗通知書），其餘二十七顆送鑑結果，其中有四顆不具殺
    傷力（詳上開卷附內政部警政署刑事警察局八十九年六月十三日刑鑑字第七二九
    五二號鑑驗通知書），是被告原持有具有殺傷力之子彈為二十八顆，檢察官認被
    告持有具殺傷力之子彈三十顆，尚有未洽。本件事証明確，被告右揭犯行，洵堪
    認定。
二、核被告所為，係犯槍砲彈藥刀械管制條例第十一條第四項之未經許可持有可發射
    子彈具有殺傷力之改造手槍罪及同法第十二條第四項之未經許可持有子彈罪。其
    以一行為同時持有二把改造槍枝及子彈，係一行為觸犯上開罪名，為想像競合犯
    ，應依刑法第五十五條之規定從重論以一未經許可持有改造手槍罪。檢察官起訴
    意旨認被告係於八十九年六月二日晚上八時許，向不詳姓名男子購得具殺傷力之
    仿ＷＡＬＴＨＥＲ廠半自動手槍製造之金屬玩具槍二把及子彈三十顆後，即未經
    許可持有之，惟查被告於八十八年十二月二十一日即持購得之槍彈至宗舜公司開
    槍示威，其於原審供承：伊實係於八十八年十二月初某日購得上開槍彈等語（見
    原審卷第十七頁），是被告應係自八十八年十二月初起即持有上開槍彈，公訴意
    旨容有誤會，惟此部分與起訴部分具有實質上一罪之關係，本院自得併予審酌。
    ，尚有未洽。又被告係因為好奇及防身等原因而購入上開槍、彈，業據其供明，
    其無故持有手槍、子彈之初並無供犯罪之用，其後被告因與宗舜公司有糾紛，於
    八十八年十二月二十一日凌晨五時五十分許，持槍彈試擊宗舜公司大門玻璃，乃
    另行意為恐嚇、毀損等行為，是被告其為恐嚇、毀損等行為時，雖亦持用上開手
    槍、子彈，然持有槍砲犯罪，係於實施持有之行為時，犯罪即已完成，而為一個
    行為，其後之續行持有並不另成立另一持有罪，是被告其後為恐嚇、毀損宗舜公
    司之持有改手槍、子彈犯行，無非先前持有行為之繼續，自不得重覆更論以持有
    手槍、子彈罪（最高法院七十二年度台上字第四九四三號判例參照），而認為與
    恐嚇、毀損行為有裁判上一罪之關係，亦即被告另犯恐嚇、毀損行為，非起訴效
    力所及，本院自不得予以審理，此部分應由檢察官另行依法處理。原審依據上述
    理由，適用槍砲彈藥刀械管制條例第十一條第四項、第十二條第四項，刑法第十
    一條前段、第五十五條、第四十二條第三項、第三十八條第一項第一款，並審酌
    被告犯罪之動機、目的、手段、所生危害及犯後坦承犯行，態度良好等一切情狀
    ，量處有期徒刑一年二月，併科罰金新台幣四十萬元，罰金部分並諭知易服勞役
    之折算標準。並敘明扣案如事實欄所示之具殺傷力之改造金屬玩具槍二把（含彈
    匣四個）為違禁物，應依刑法第三十八條第一項第一款之規定宣告沒收；至被告
    購得之具殺傷力之子彈二十八顆（原購入三十二顆，被告自承已擊發五顆，僅扣
    得二十七顆，其中四顆經鑑驗結果無殺傷力，另二十三顆復於鑑驗時採樣試射完
    畢），均已不存在，而擊發後之彈殼及彈頭，依其現狀，並非違禁物，爰均不在
    此宣告沒收，附予敘明。又說明按修正後槍砲彈藥刀械管制條例第十九條第一項
    雖規定犯同條例第十一條之罪，經判處有期徒刑者，應於刑之執行完畢或赦免後
    ，令入勞動場所強制工作，其期間為三年。惟該規定不問對行為人有無預防矯治
    其社會危險性，一律宣告付強制工作三年，實不符法治國家保障人權原理下之比
    例原則，業於八十七年十二月十八日經司法院大法官會議釋字第四七一號解釋，
    認此部份應自該解釋公布之日起不予適用，且犯該條例第十九條第一項所列舉之
    罪，應依個案情節符合比例原則部份與否，適用該條例宣告保安處分。被告雖於
    事後曾持改造槍枝至宗舜公司開槍示威，惟係因其與被害人間有車禍糾紛所致，
    且該日亦未造成實際傷害，而被告事後亦主動到案說明，情節尚非重大，認其行
    為之危險性、嚴重性與該保安處分宣告之目的及必要性尚難謂相當，參酌司法院
    大法官會議釋字第四七一號解釋意旨，爰不予宣告保安處分。經核其認事用法俱
    無不合，量刑亦稱允適，被告提起上訴，猶執陳詞認原判決量刑不當；檢察官提
    起上訴認為被告於八十八年十二月二十一日凌晨五時五十分許，持槍彈射擊宗舜
    公司大門玻璃，犯恐嚇、毀損等罪嫌，與起訴持有手槍部分具有方法結果牽連犯
    之裁判上一罪關係，為起訴效力所及，原審未併予審判為不當云云，均非有理由
    ，應予駁回。
據上論斷，應依刑事訴訟法第三百六十八條，判決如主文。
本案經檢察官丙○○到庭執行職務。
中      華      民      國      九十     年       四      月    十八    日
                                  臺灣高等法院臺中分院刑事第七庭
                                        審判長法  官  林  榮  龍
                                              法  官  黃  日  隆
                                              法  官  江  錫  麟
右正本證明與原本無異。
如不服本判決應於收受送達後十日內向本院提出上訴書狀，其未述上訴之理由者並
得於提起上訴後十日內向本院補提理由書（均須按他造當事人之人數附繕本）。
                                              書記官  謝  雅  惠
中      華      民      國      九十     年       四      月     十九   日
                                                                        Ｉ


司法院資訊處製作；財團法人民間司法改革基金會備份。
